臺灣高雄地方法院刑事裁定
111年度毒聲字第725號
聲  請  人  臺灣高雄地方檢察署檢察官
被      告  陳信宏


上列被告因違反毒品危害防制條例案件，經檢察官聲請送觀察、
勒戒（111年度毒偵字第2412號），本院裁定如下：
    主  文
陳信宏施用第二級毒品，令入勒戒處所觀察、勒戒，其期間不得
逾貳月。
    理  由
一、聲請意旨如附件聲請書所載。
二、本件法律適用說明
㈠、按犯毒品危害防制條例第10條之罪者，檢察官應聲請法院裁
    定，令被告入勒戒處所觀察、勒戒，其期間不得逾2月；依
    前項規定為觀察、勒戒或強制戒治執行完畢釋放後，3年後
    再犯第10條之罪者，適用本條前2項之規定，毒品危害防制
    條例第20條第1項、第3項分別定有明文。而上開所謂「3年
    後再犯」，只要本次再犯距最近1次觀察、勒戒或強制戒治
    執行完畢釋放，已逾3年者，即該當之，不因其間有無犯第1
    0條之罪經起訴、判刑或執行而受影響（最高法院刑事大法
    庭109年度台上大字第3826號裁定意旨參照）。
㈡、又毒品危害防制條例第24條之緩起訴所附戒癮治療之執行，
    係以社區醫療（機構外醫療體系）處遇替代監禁式治療，使
    施用毒品者得繼續正常家庭及社會生活，尚非集中於勒戒處
    所，受監所矯正、管理，仍難脫其「收容」或「處罰」外觀
    者，所可比擬，於機構外之戒癮治療難達其成效時，再施以
    機構內之強制處遇，亦屬循序漸進之合理矯正方式。而依毒
    品危害防制條例第24條第2項之規定，若撤銷緩起訴處分後
    ，係由檢察官依法「繼續偵查或起訴」（與修正前所定之「
    依法追訴」不同），亦即仍有現行條文第20條觀察、勒戒（
    強制戒治）制度之適用，俾利以機構內之處遇方式協助其戒
    除毒癮，同時仍再得為不同條件或期限之多元附條件緩起訴
    處分，法既無明文「戒癮治療執行完畢3年內再犯，檢察官
    即應起訴」之規定，則戒癮治療之緩起訴處分與「觀察、勒
    戒或強制戒治」之處遇已無法等同視之。是被告因施用毒品
    罪，經檢察官為附命戒癮治療之緩起訴處分確定，且已完成
    所命履行之戒癮治療，期滿未經撤銷，於毒品危害防制條例
    修正後，不得視為事實上已接受等同「觀察、勒戒或強制戒
    治」之處遇執行完畢，若戒癮治療並未完成，緩起訴經撤銷
    ，更無從論以已有觀察、勒戒執行完畢之效果，均仍需先依
    修正後毒品條例第20條第1項、第2項規定進行「觀察、勒戒
    或強制戒治」程序，不得逕行起訴（最高法院109年度台上
    大字第3536號裁定意旨揭示之多數說見解、最高法院110年
    度台非字第98號判決意旨、110年度台上字第2096號案件經
    由徵詢程序達成統一見解意旨參照）。
三、又依毒品檢驗學上之常規，尿液中含毒品成分反應所使用之
    檢驗方法，對於受檢驗者是否確有施用毒品行為之判斷，在
    檢驗學常規上恆有絕對之影響。其以酵素免疫分析或薄層定
    性分析等方式為初步篩檢者，因具有相當程度偽陽性之可能
    ，如另以氣（液）相層析、質譜分析等較具公信力之儀器為
    交叉確認，因出現偽陽性反應之機率極低，核足據為對涉嫌
    人不利之認定，此為邇來我國實務所肯認，再者，依據西元
    2018年美國FDA網站公布尿液中於施用甲基安非他命與安非
    他命可檢出之時限為2至3天，惟毒品尿液中可檢出之時限，
    與服用劑量、服用頻率、尿液採集時間點、個案體質與代謝
    情況等因素有關，因個案而異，有衛生福利部食品藥物管理
    署民國108年1月21日FDA管字第1089001267號函參照，以上
    均為本院執行職務所知悉之事項。
四、經查：
㈠、被告陳信宏於111年6月17日10時8分許為臺灣高雄地方檢察署
    （下稱高雄地檢署）觀護人室採尿人員採集尿液送驗，經台
    灣檢驗科技股份有限公司先以酵素免疫法為初步檢驗，再以
    氣相層析/質譜儀法確認檢驗結果，確呈安非他命及甲基安
    非他命陽性反應，其中安非他命檢出濃度為553ng/ml、甲基
    安非他命檢出濃度為946ng/ml等情，有該公司111年7月4日
    濫用藥物檢驗報告（檢體編號：000000000號）及高雄地檢
    署施用毒品犯尿液檢體監管紀錄表（尿液檢體編號：000000
    000號）在卷可憑。依前揭說明，本件即可排除偽陽性反應
    產生之可能。又被告尿液中所呈現之安非他命、甲基安非他
    命濃度，明顯超過濫用藥物尿液檢驗作業準則第18條規定之
    甲基安非他命陽性判定標準即「甲基安非他命500ng/ml，且
    其代謝物安非他命之濃度在100ng/ml以上」，足認被告確有
    於上開採尿時回溯72小時（不含公權力拘束期間）內某時，
    在不詳地點，以不詳方式，施用甲基安非他命1次無訛。被
    告於偵查中矢口否認施用第二級毒品云云，與檢驗出安非他
    命及甲基安非他命陽性反應之結果，並不相符，不足採信。
    準此，被告於前揭時間施用第二級毒品甲基安非他命之犯行
    ，洵堪認定。
㈡、又被告前因施用毒品案件，經法院裁定送觀察、勒戒後，認
    無繼續施用毒品傾向，於95年5月26日執行完畢釋放出所，
    並經高雄地檢署檢察官以95年度毒偵字第2121號為不起訴處
    分確定，迄今並無再為觀察、勒戒或強制戒治處遇之紀錄；
    又因於110年2月施用毒品案件，經高雄地檢署檢察官以110
    年度毒偵字第1795號為附命完成戒癮治療之緩起訴處分確定
    ，緩起訴期間自110年11月12日起至111年11月11日止，被告
    於111年5月12日完成戒癮治療程序，於111年10月11日前，
    被告須按期履行預防再犯之必要命令（即向高雄地檢署觀護
    人及高雄市政府毒品防制局報到並接受輔導、不定期驗尿，
    檢驗結果須呈陰性反應）等情，有高雄地檢署110年度毒偵
    字第1795號緩起訴處分書及臺灣高等法院被告前案紀錄表在
    卷可稽。揆諸前揭說明，戒癮治療無論是否執行完畢，均無
    從認被告事實上已接受等同「觀察、勒戒或強制戒治」執行
    完畢之處遇，故本件被告施用第二級毒品犯行，距離其最近
    1次觀察、勒戒執行完畢釋放的時間，已逾3年，依前揭說明
    ，縱被告其間有因犯同條例第10條之罪經起訴、判刑或執行
    ，仍應依修正後毒品危害防制條例第20條第3項規定，再予
    適用觀察、勒戒或強制戒治之機會。
㈢、再者，毒品危害防制條例所規定之「觀察、勒戒」程序，係
    針對受處分人所為保安處分，目的在戒除行為人施用毒品身
    癮及心癮，以達教化與治療之目的，其立法意旨在幫助施用
    毒品者戒毒，性質上為一療程，而非懲罰，並屬強制規定，
    除檢察官審酌個案情形，依同條例第24條第1項為附命完成
    戒癮治療之緩起訴處分外，凡經檢察官聲請法院裁定將被告
    送勒戒處所觀察、勒戒者，法院僅得就其聲請審查被告是否
    有施用毒品之行為，以及被告是否為「初犯」或為觀察、勒
    戒、強制戒治執行完畢後「3年後再犯」而為准駁之裁定，
    並無自由斟酌以其他方式替代或得以其他原因免予執行之權
    。又是否給予被告為附命完成戒癮治療之緩起訴處分，屬刑
    事訴訟法第253條之1第1項及第253條之2第1項第6款特別賦
    予檢察官之職權，非法院所得審酌，且此非「觀察、勒戒」
    前置處分，也與被告是否判刑之追訴要件無關，檢察官自無
    義務說明為何不給予被告戒癮治療之緩起訴處分。法院縱使
    審查其裁量有無違法，也僅在卷證資料所示證物中審酌，而
    為最低限度之審查，即此部分為檢察官之裁量，必須予以尊
    重。
㈣、本件聲請書載明被告曾因施用毒品犯行，經高雄地檢署檢察
    官以110年毒偵字第1795號為附命完成戒癮治療之緩起訴處
    分確定，惟被告於緩起訴期間內至高雄地檢署觀護人室接受
    採尿送驗，結果呈甲基安非他命陽性反應，違反緩起訴應遵
    守或履行事項，經高雄地檢署檢察官依職權撤銷上開緩起訴
    處分，認無再次施以附命完成戒癮治療之緩起訴處分之必要
    ，爰依規定聲請裁定將被告送勒戒處所觀察、勒戒（如附件
    ）。而依卷證資料所示，被告於前案緩起訴處分期間即111
    年5月12日完成戒癮治療後再犯本件施用毒品行為，可見被
    告戒癮治療成效不彰，戒絕毒癮之意志不堅、自制力薄弱，
    此次若僅以寬鬆之機構外社區性戒癮治療，已難期待其能完
    全戒絕毒癮。是以，檢察官考量本案具體情節，向本院聲請
    令被告入勒戒處所觀察、勒戒，以監禁式之治療方式，求短
    時間內隔絕被告之毒品來源，務使其專心戒除毒癮，而未依
    刑事訴訟法第253條之1規定對被告為附命完成戒癮治療之緩
    起訴處分，核其此部分職權之行使尚屬合法，形式上亦無裁
    量恣意或濫用之情，於法有據。
五、綜上所述，本件聲請為有理由，應予准許，依毒品危害防制
    條例第20條第3項、第1項，裁定如主文。
中　　華　　民　　國　　111 　年　　10　　月　　6 　　日
                  刑事第十二庭  法　官  莊珮君
以上正本證明與原本無異。
如不服本裁定應於送達後5日內向本院提出抗告狀。
中　　華　　民　　國　　111 　年　　10　　月　　6 　　日
                                書記官  李欣妍